臺北高等行政法院判決
　　　　　　　　　　　　　　　　　　 95年度訴字第1376號
　　　　　　　　　　　　　　　.
原　　　告　甲○○
訴訟代理人　己○○
原　　　告　建利光學股份有限公司
代　表　人　丙○○○
共　　　同
送達代收人　乙○○
被　　　告　經濟部智慧財產局
代　表　人　蔡練生（局長）住同上
訴訟代理人　戊○○
參　加　人　顯昌眼鏡實業有限公司
代　表　人　丁○○
上列當事人間因新式樣專利舉發事件，原告不服經濟部中華民國
95年3 月15日經訴字第09506163250 號訴願決定，提起行政訴訟
，經本院命參加人獨立參加訴訟，本院判決如下：
　　主  文
原告之訴駁回。
訴訟費用由原告負擔。
　　事  實
一、事實概要：
    原告甲○○於民國88年4 月22日以「眼鏡」（下稱系爭案）
    向被告申請新式樣專利，經被告編為第00000000號審查，准
    予專利，並於公告期滿後，發給新式樣第74030 號專利證書
    ，嗣原告甲○○將專利權2 分之1 讓與原告建利光學股份有
    限公司。嗣參加人以其有違核准時專利法第107 條第1 項第
    1 款及第2 項之規定，不符新式樣專利要件，對之提起舉發
    ，案經被告審查，以系爭案違反前揭專利法第107 條第1 項
    第1 款規定，於94年9 月30日以（94）智專三（一）03019
    字第09420900910 號專利舉發審定書為「舉發成立，應撤銷
    專利權」之處分。原告不服，提起訴願，經遭駁回，遂向本
    院提起行政訴訟。
二、兩造聲明：
　(一)原告聲明（原告建利光學股份有限公司未於準備程序及言
    詞辯論期日到場，聲明及陳述依其起訴狀所為而記載。）：
    1.訴願決定及原處分均撤銷。
    2.訴訟費用由被告負擔。
  (二)被告聲明：
    1.駁回原告之訴。
    2.訴訟費用由原告負擔。
  (三)參加人聲明：參加人未於準備程序及言詞辯論期日到場，亦
    未提出書狀作何聲明或陳述。
三、兩造之爭點：系爭案是否有違核准審定時專利法第107 條第
    1 項第1 款之規定，不符新式樣專利要件，而應予以撤銷？
　(一)原告主張之理由：
    1.引證1 係CHIANG HENGTRADING Co., LTD （強亨貿易有限
      公司）之「SUN GLASS 97」外文型錄，另據參加人所稱，
      引證2 係引證1 內頁編號228365PC之眼鏡實物樣品及照片
      ，惟查，參加人並未提供任何證據可供證明引證1 與引證
      2 之同一性。被告及訴願決定機關亦未對引證1 、2 之同
      一性加以詳細比對、鑑定，即採信引證1 、2 具同一性，
      顯有違誤。
    2.引證1 內頁編號228365PC之眼鏡，明顯與引證2 之眼鏡實
      物樣品照片不同，並僅以「單一視圖」表現，無法與系爭
      案及引證2 實物樣品、照片作一詳究，惟被告及訴願決定
      機關仍然以引證1 之「單一視圖」與系爭案之形狀特徵作
      比對，分別認定「引證1 第8 頁編號228365PC之眼鏡及其
      實物樣品之形狀與系爭案應為近似」，及「引證2 之眼鏡
      實物樣品雖無型號可與引證1 所載型號228365PC之眼鏡比
      對，二者可勾稽為一完整之引證證據，並與系爭案之形狀
      特徵為比對」，顯係違誤不當至明。
    3.被告及訴願決定機關分別作出上開認定，明顯得知引證1
      第8 頁編號228365PC之眼鏡與引證2 之眼鏡實物樣品、照
      片並不相同，引證1 與引證2 明顯欠缺「同一性」，自是
      不能相互勾稽審查，惟被告及訴願決定機關卻仍將引證1
      、2合併審查，其違誤不當至明。
    4.引證2之實物樣品、照片並無公開日期，不具證據力。
　(二)被告主張之理由：
    1.引證1 第8 頁編號228365PC之眼鏡係一彩色之照片印刷，
      擺置角度及呈現之立體程度已足以顯現其造形特徵，並能
      與系爭案做比對，且也能明確看出其外觀形狀與引證2 之
      實物樣品係極為近似（幾乎相同），故引證2 應能與引證
      1 勾稽為一完整之引證證據，被告據此做實體上之比對應
      無違誤之處。
    2.引證1 第8 頁編號228365PC之眼鏡及其實物樣品之形狀，
      整支輪廓皆呈圓弧形，鏡片周邊亦具有細條形框邊且向兩
      側漸緩縮，並與一對彎弧鏡腳輪廓整齊延伸樞接，鏡腳前
      段近樞接部也設有菱形格紋之矩形區，鏡腳尾端則向外微
      幅彎曲；整體觀之，與系爭案應為近似，兩者顯有混淆誤
      認之虞，該型錄係西元1997年度產品型錄，早於系爭案申
      請日，故系爭案應不具新穎性。該審查意見已載於舉發審
      定書中，應無違誤之處。
　　理  由
甲、程序部分：
    原告建利光學股份有限公司經合法通知，無正當理由而未於
    言詞辯論期日到場，核無行政訴訟法第218 條、民事訴訟法
    第386 條各款所列情形，爰依被告之聲請，由其一造辯論而
    為判決。
乙、實體部分：
一、系爭案申請日為88年4 月22日，並由被告於90年5 月1 日公
    告准予專利，是系爭案核發有無撤銷之原因，應以公告核准
    時有效之83年1 月21日修正公布之專利法為斷。按凡對物品
    之形狀、花紋、色彩或其結合，透過視覺訴求之創作，而可
    供產業上利用者，得依法申請取得新式樣專利，固為系爭案
    核准時專利法第106 條暨第107 條第1 項所明定。惟如「申
    請前有相同或近似之新式樣，已見於刊物或已公開使用者」
    ，仍不得依法申請取得新式樣專利，復為同法第107 條第1
    項第1 款所明定。
二、系爭案形狀特徵在於整支眼鏡之輪廓概呈圓弧形，框邊為細
    條形向兩側漸緩縮，並與一對彎弧鏡腳輪廓整齊延伸樞接，
    鏡腳前端近框接部設有一具透明狀菱形格紋之矩形面積，鏡
    腳則於尾端向外微幅彎曲。參加人所提引證1 係CHIANG
    HENG TRADING Co., LTD （強亨貿易有限公司）之「SUN
    GLASS 97 」 外文型錄，應係其於1997年所發行之眼鏡產品
    型錄，依引證1 第8 頁編號228365PC之眼鏡之形狀以觀，其
    眼鏡整支輪廓皆呈圓弧形，鏡片周邊亦具有細條形框邊且向
    兩側漸緩縮，並與一對彎弧鏡腳輪廓整齊延伸樞接，鏡腳前
    端近樞接部亦可見設有菱形格紋之矩形區，鏡腳尾端則向外
    微幅彎曲，與系爭案整體外觀形狀比較觀之，兩者應為近似
    ，而有混淆誤認之虞。引證1 之型錄係1997年度產品型錄，
    早於系爭案申請日，系爭案應不具新穎性。
三、原告雖主張引證1 內頁編號228365PC之眼鏡，明顯與引證2
    之眼鏡實物樣品照片不同，並僅以「單一視圖」表現，無法
    與系爭案及引證2 實物樣品、照片作一詳究，惟被告及訴願
    決定機關仍然以引證1 之「單一視圖」與系爭案之形狀特徵
    作比對，分別認定「引證1 第8 頁編號228365PC之眼鏡及其
    實物樣品之形狀與系爭案應為近似」，及「引證2 之眼鏡實
    物樣品雖無型號可與引證1 所載型號228365PC之眼鏡比對，
    二者可勾稽為一完整之引證證據，並與系爭案之形狀特徵為
    比對」，顯係違誤不當至明等等。但查，引證1 第8 頁編號
    228365PC之眼鏡為一彩色之照片印刷，依其擺置角度及呈現
    之立體程度，已足以顯現其外觀之造形特徵，而能與系爭案
    之外觀形狀作比對，引證2 第1 張照片係以與約略於引證1
    之相同角度拍攝，亦能看出其外觀形狀與引證2 之實物樣品
    係極為近似，被告以引證2 與引證1 勾稽為一完整之引證證
    據，據此作實體上之比對尚無違誤。退步言之，縱然未將引
    證2 與引證1 認作同一關聯證據，依引證1 擺置角度及呈現
    之立體程度，已足以顯現其外觀之造形特徵，而能與系爭案
    之外觀形狀做比對，且兩者外觀形狀屬於近似，已如前述。
    因此，引證2 未與引證1 認作同一關聯證據並不影響判斷結
    果。
四、從而被告以系爭案有違核准審定公告時所應適用之專利法第
    107 條第1 項第1 款之規定，而為舉發成立，應撤銷專利權
    之審定，於法並無不合。訴願決定予以維持，亦屬妥適。原
    告主張前詞，請求撤銷訴願決定及原處分，為無理由，應予
    駁回。
據上論結，本件原告之訴為無理由，爰依行政訴訟法第98條第3
項前段、第104 條、第218 條，民事訴訟法第85條第1 項前段、
第385 條第1 項前段，判決如主文。
中　　華　　民　　國　　96　　年　 　3　　月　 15  　 日
                          第三庭審判長法　官  姜素娥
           　　　　　　　　　     　　法　官　曹瑞卿
           　　　　　　　　　　     　法　官  陳國成
上為正本係照原本作成。
如不服本判決，應於送達後20日內向本院提出上訴狀並表明上訴
理由，如於本判決宣示後送達前提起上訴者，應於判決送達後20
日內補提上訴理由書（須按他造人數附繕本）。
中　　華　　民　　國　　96　　年　 　3　　月　 16  　 日
      　　　　　　　　　   　 　      書記官  王英傑
